臺灣高雄地方法院刑事判決　　　　　100年度交簡上字第174號
公　訴　人　臺灣高雄地方法院檢察署檢察官
上　訴　人
即　被　告　洪國銘
上列上訴人即被告因過失傷害案件，不服本院高雄簡易庭中華民
國100 年6 月24日100 年度交簡字第2347號所為第一審判決（起
訴案號：臺灣高雄地方法院檢察署99年度偵字第34430 號），提
起上訴，本院管轄之第二審合議庭判決如下：
    主  文
原判決撤銷。
洪國銘因過失傷害人，處拘役拾伍日，如易科罰金，以新臺幣壹
仟元折算壹日。
    事  實
一、洪國銘於民國99年6 月8 日上午3 時許，在位於高雄市○○
    路之「享溫馨」KTV 飲用啤酒後，已達不能安全駕駛動力交
    通工具之程度，仍於同日上午6 時許，在上開地點，騎乘車
    號WFM-889 號重型機車上路；嗣洪國銘於同日上午7 時30分
    許，騎乘上開機車，沿高雄市前鎮區○○○路由北往南方向
    行駛，行經翠亨北路與信銘街路口處時，應注意汽車行駛時
    ，駕駛人應注意車前狀況，並隨時採取必要之安全措施，而
    依當時情況又無不能注意之情形，竟在飲用酒類已達不能安
    全駕駛動力交通工具之狀態下，疏未注意車前狀況，即貿然
    駕車直行，適吳培君騎乘車號751-CYV 號重型機車附載其女
    余亭葦，沿翠亨北路由同方向行駛而行經該處，洪國銘所騎
    乘之機車遂自後追撞吳培君所騎乘之機車，使吳培君、余亭
    葦人車倒地，致吳培君受有上唇擦傷併皮膚缺損及撕裂傷（
    1.0 公分）、下巴撕裂傷（2.5 公分）、右上門牙磨損動搖
    、全身多處挫傷擦傷（臉部、右手肘、雙手、雙膝）等傷害
    ；余亭葦受有前額撕裂傷（1.6 公分）、左耳撕裂傷（2.5
    公分）、全身多處挫傷擦傷（臉部、右前臂、左大腿、雙膝
    、右小腿）等傷害，經員警於同日上午7 時50分許，對洪國
    銘為呼氣酒精濃度檢測，測得其吐氣中所含酒精成分每公升
    高達0.80毫克（所涉公共危險罪部分，另經本院99年度交簡
    字第925 號有期徒刑5 月確定）。
二、案經吳培君以自己及余亭葦之法定代理人之名義訴由臺灣高
    雄地方法院檢察署檢察官偵查起訴，經本院改以簡易判決處
    刑。
    理  由
壹、證據能力部分
    按被告以外之人於審判外之陳述，雖不符刑事訴訟法第159
    條之1 至第159 條之4 之規定，而經當事人於審判程序同意
    作為證據，法院審酌該言詞陳述或書面陳述作成時之情況，
    認為適當者，亦得為證據，當事人或辯護人於法院調查證據
    時，知有第159 條第1 項不得為證據之情形，而未於言詞辯
    論終結前聲明異議者，視為有前項之同意，刑事訴訟法第15
    9 條之5 定有明文。查本件如後所述被告以外之人於審判外
    之言詞及書面陳述，雖不符刑事訴訟法第159 條之1 至第
    159 條之4 之規定，惟上訴人即被告洪國銘（下稱被告）未
    於言詞辯論終結前聲明異議者，經本院審酌該等證據作成時
    之情況，亦認為適當，是依照上揭法條意旨說明，均認有證
    據能力。
貳、實體部分：
一、上揭犯罪事實，業據被告迭於警詢、偵訊及本院審理時自白
    不諱（見臺灣高雄地方法院檢察署99年度偵字第22109 號卷
    〈下稱偵一卷〉第4 頁、第32頁；本院100 年度審交易字第
    72號卷第61頁；本院卷第23頁），核與證人即告訴人吳培君
    於警詢及偵訊時之指訴內容相合（見偵一卷第5 頁；臺灣高
    雄地方法院檢察署99年度他字第3530號卷〈下稱偵二卷〉第
    24頁、第25頁），並有高雄市政府警察局前鎮○○○鎮街派
    出所承辦員警99年6 月8 日職務報告書、酒精濃度測定單、
    刑法第185 條之3 案件測試觀察紀錄表、高雄市政府警察局
    99年6 月8 日高市警交字第B00000000 號舉發違反道路交通
    管理事件通知單、阮綜合醫療社團法人阮綜合醫院99年8 月
    6 日NO.138935 、138937號診斷證明書、道路交通事故調查
    報告表（一）（二）、高雄市政府交通大隊交通事故談話記
    錄表、現場圖、現場照片、被害人受傷照片、高雄市○○○
    ○○道路交通事故肇事人自首情形紀錄表各1 份附卷可稽（
    見偵一卷第2 頁反面、第6 頁反面、第8 頁、第20頁反面、
    ；偵二卷第9 頁、第10頁、第17頁至第19頁；臺灣高雄地方
    法院檢察署99年度偵字第34430 號卷〈下稱偵三卷〉第8 頁
    至第16頁、第20頁至第29頁），足見被告上開任意性自白與
    事實相符，得為認定事實之意依據。被告於上開時、地騎乘
    機車不慎撞擊告訴人所騎乘之機車，使吳培君、余亭葦於人
    車倒地後受有上開傷害之事實，已可認定。
二、按汽車行駛時，駕駛人應注意車前狀況及兩車併行之間隔，
    並隨時採取必要之安全措施；汽車駕駛人飲用酒類後，其吐
    氣所含酒精濃度超過每公升0.25毫克者不得駕車，道路交通
    安全規則第94條第3 項、第114 條第2 款分別定有明文，上
    開道路交通規定係一般駕駛人所應注意並確實遵守之事項，
    則被告既考領有機車駕駛執照，為其所自承（見偵二卷第32
    頁），對於上揭規定自不得推諉不知。又依本件道路交通事
    故調查報告表之記載，當時天候晴、日間自然光線、柏油路
    面狀態乾燥、無缺陷、無障礙物且視距良好，並無不能注意
    之情事，被告竟疏未注意，追撞告訴人騎乘之機車，自有過
    失。而告訴人及被害人余亭葦確因本件車禍致受有上揭傷害
    ，是被告之過失行為與告訴人之受傷間，顯有相當因果關係
    甚明。
三、綜上，本件事證明確，被告上開過失傷害犯行，堪予認定，
    應依法論科。
參、論罪科刑：
一、核被告所為，係犯刑法第284 條第1 項前段之過失傷害罪。
    又被告以一過失行為致被害人吳培君、余亭葦受傷，係想像
    競合犯，應依刑法第55條規定，從一重處斷。被告酒醉騎乘
    機車，因而致人受傷，應依道路交通管理處罰條例第86條第
    1 項之規定，加重其刑。又被告於肇事後，留在事故現場，
    主動向前往事故現場處理，且尚不知肇事者為何人之員警坦
    承肇事，嗣並接受裁判之事實，有高雄市○○○○○道路交
    通事故肇事人自首情形紀錄表1 紙附卷可憑（見偵卷第26頁
    ），是被告於員警尚不知何人犯罪前，主動坦承其為肇事者
    ，符合刑法第62條前段自首之規定，爰依法減輕其刑，並依
    法先加後減之。
二、原審判決據以論處被告罪刑，固非無見。惟按法院對有罪被
    告之科刑，為符合罪刑相當之原則，以求個案裁判之妥當性
    ，自應就該繫屬之個案依刑法第57條規定，審酌行為人及其
    行為等一切情狀，為整體之評價，使罪刑相當，輕重得宜。
    本件原審判決係審酌「……事發後雖已與告訴人等達成和解
    ，但遲未履行和解條件，難認已有悔意……等一切情形」，
    量處有期徒刑5 月，而刑法第57條第10款所稱犯罪後之態度
    ，應將被告於犯罪後是否已與被害人方面達成和解、賠償損
    害，綜合判斷被告是否確有悔悟之意，緣被告於原審判決後
    ，在本院除仍坦承犯行外，並與被害人吳培君、余亭葦已達
    成和解，且已賠償被害人，被害人業已撤回告訴並原諒被告
    乙節，有100 年6 月27日和解書、100 年6 月28日撤回告訴
    狀及本院刑事案件電話紀錄查詢表各1 份在卷可按（見本院
    卷第33頁；本院100 年度交簡字第2347號卷第8 頁、第9 頁
    ），足徵被告犯罪後之態度與原審時相較，已屬不同，而原
    判決未及審酌被告上述犯罪後之態度，以為科刑之衡酌事由
    ，尚屬未洽。被告執此理由提起上訴，尚非全然無稽。原判
    決既有未及審酌被告業與被害人間間達成和解之情事，而有
    上揭可議之處，自屬無可維持，應由本院撤銷改判。
三、爰審酌被告酒醉騎乘機車，未注意車前狀況，致其所騎乘之
    機車自後追撞告訴人吳培君騎乘、搭載被害人余亭葦之機車
    ，使被害人等無從閃避人車倒地，而受有上揭之傷害，所為
    實有不該，然念及其犯後坦承犯行，且已與被害人吳培君、
    余亭葦達成和解並賠償損失，而被害人等復表示原諒被告等
    情，業如前述，犯後態度良好，並斟酌被害人等所受傷勢，
    被告之過失程度等一切情形，量處如主文所示之刑；另斟酌
    被告為學歷、職業等情（見被告警詢調查筆錄「受詢問人欄
    」；偵一卷第4 頁），併諭知如主文所示之易科罰金折算標
    準。
四、末查，被告於肇事後雖業已與被害人等達成和解，且已賠償
    被害人等，然被告於本案發生時係因飲酒後酒精濃度已達不
    能安全駕駛動力交通工具之程度，猶駕駛上開自小客車肇事
    ，關於其所涉公共危險案件部分，業經本院99年度交簡字第
    925 號判處有期徒刑5 月確定，有臺灣高等法院被告前案紀
    錄表在卷可參，故縱令被告經此偵審程序已知所警惕，仍與
    刑法第74條第1 項之規定不合，而不得為緩刑之宣告，併此
    敘明。
據上論斷，應依刑事訴訟法第455 條之1 第1 項、第3 項、第36
9 條第1 項前段、第364 條、第299 條第1 項前段，刑法第284
條第1 項前段、第55條、第62條前段、第41條第1 項前段，道路
交通管理處罰條例第86條第1 項，刑法施行法第1 條之1 ，判決
如主文。
本案經檢察官張媛舒到庭執行職務。
中    華    民    國   100    年    9      月    5    日
                  刑事第十三庭  審判長法  官  黃蕙芳
                                      法  官  陳筱雯
                                      法  官  王參和
以上正本證明與原本無異。
不得上訴。
中    華    民    國   100    年    9      月    5    日
                                      書記官  葉祝君
附錄本案論罪科刑法條全文：
中華民國刑法第284 條
因過失傷害人者，處6 月以下有期徒刑、拘役或5 百元以下罰金
，致重傷者，處1 年以下有期徒刑、拘役或5 百元以下罰金。
從事業務之人，因業務上之過失傷害人者，處1 年以下有期徒刑
、拘役或1 千元以下罰金，致重傷者，處3 年以下有期徒刑、拘
役或2 千元以下罰金。